臺灣臺中地方法院民事判決
                                     111年度中簡字第651號
原      告  台北富邦商業銀行股份有限公司

法定代理人  程耀輝
訴訟代理人  陳朝舜
被      告  柯劭臻律師即黃順樹之遺產管理人

上列當事人間請求返還借款事件，本院於民國111年4日13日言詞
辯論終結，判決如下：
    主      文
原告之訴駁回。
訴訟費用由原告負擔。
    事實及理由
一、原告主張：⑴訴外人黃順樹於民國91年6月10日與原告即前富
    邦商業銀行股份有限公司（下稱富邦銀行，因台北銀行股份
    有限公司與富邦銀行於94年1月1日合併，合併後存續法人為
    台北銀行，名稱變更為原告，是由原告概括繼受富邦銀行所
    有之權利義務）簽訂貸款契約書，向原告借款新台幣（下同
    ）20萬元（契約書第1條），約定借款期限至96年6月10日共
    5年（契約書第3條），利息按基本放款利率加碼年率6.04%
    機動計算（欠款時為週年利率14.665%，契約書第4條）；如
    遲延給付，逾期在六個月以內部分，按約定利率10%，逾期
    超過六個月者，按約定利率20%計算之違約金（約定書第3條
    ），如未依約清償，即喪失期限利益，債務視為全部到期 
    （約定書第1條）。詎黃順樹自94年9月10日起即未履約攤還
    本息，尚欠本金8萬8764元未為清償。⑵訴外人黃順樹於94年
    2月1日與原告簽訂萬利週轉金申請書暨約定書，向原告借款
    ，約定於借款額度內，由黃順樹透過申請書中指定之一本萬
    利帳戶動支，動支期間內得隨時以存入款項於上開指定帳戶
    方式清償，並循環使用本額度。動支期限最長不超過1年，
    如黃順樹未於借款期限屆滿前7日內提出終止通知，即視為
    同意續約1年，不另換約，其後每年屆期時亦同，並約定貸
    款利率，按動用之月平均餘額之1.65%（即週年利率19.8%）
    計算，應按月攤還本息，如有任何一期本金或利息未如期攤
    還，其債務即視為全部到期，喪失期限利益，遲延履行給付
    本金或利息時，除仍按上開利率計息外，逾期在六個月以內
    部分，按約定利率10%，逾期超過六個月者，按約定利率20%
    計算之違約金。詎黃順樹自94年12月21日起即未履約攤還本
    息，尚欠本金3萬6635元未為清償。惟黃順樹已於94年10月2
    2日死亡，被告為訴外人黃順樹之遺產管理人，自應於管理
    訴外人黃順樹之遺產範圍內，負清償責任，爰依消費借貸之
    法律關係，提起本件訴訟，請求被告如數清償上開欠
    款。訴之聲明：⑴被告應於管理被繼承人黃順樹之遺產範圍
    內給付原告8萬8764元及自94年9月10日起至清償日止，按週
    年利率14.665%計算之利息，暨自94年10月11日起至清償日
    止，其逾期在6個月以內者，按上開利率10%，逾期超過6個
    月者，按上開利率20%計算之違約金。⑵被告應於管理被繼承
    人黃順樹之遺產範圍內給付原告3萬6635元及其中3萬4878元
    自94年12月21日起至110年7月19日止，按19.8%計算之利息
    ；暨自110年7月20日起至清償日止，按週年利率16%計算之
    利息，暨自95年1月22日起至清償日止，其逾期在6個月以內
    者，按上開利率10%，逾期超過6個月者，按上開利率20%計
    算之違約金。
二、被告則以：訴外人黃順樹逾期未繳之款項迄原告於111年1月
    6日聲請本件支付命令已逾15年，且黃順樹已於94年10月22
    日死亡，於109年10月21日屆滿15年，被告為時效抗辯之主
    張等語置辯。答辯聲明：原告之訴駁回。
三、法院之判斷：
  1.按請求權，因十五年間不行使而消滅。但法律所定期間較短
    者，依其規定。消滅時效，自請求權可行使時起算。以不行
    為為目的之請求權，自為行為時起算。民法第125條、第128
    條，分別定有明文。本件原告係對於訴外人黃順樹之消費借
    貸債務為主張，然黃順樹已於94年10月22日死亡，此有卷附
    之戶籍謄本可稽，則上開債務之請求權自94年10月22日起算
    ，最晚應於109年10月21日消滅時效完成。惟原告迄至111年
    1月6日始對被告聲請核發支付命令，此有支付命令聲請狀上
    所蓋本院收文章可稽。是原告對被告本件請求權之行使，顯
    已逾15年之時效期間，而罹於時效之事實，堪可信為真實。
  2.次按，時效完成後，債務人得拒絕給付。民法第144條第1項
    ，定有明文。是消滅時效完成後，債務人自得拒絕債權人之
    請求。又主權利因時效消滅者，其效力及於從權利。但法律
    有特別規定者，不在此限。亦為民法第146條所明定。本件
    原告所主張上開借款，既已罹於時效，經被告為時效抗辯而
    消滅，效力當及於此借款所生之利息及違約金。是原告為本
    件借款及利息、違約金之請求，於法均屬無據，自無理由，
    應予以駁回，爰為判決如主文第1項所示。
四、據上論結，原告之訴為無理由，爰依民事訴訟法第78條，判
    決如主文。
中　　華　　民　　國　　111 　年　　4 　　月　　20　　日
                      臺灣臺中地方法院臺中簡易庭
                                  法  官  陳添喜
以上正本係照原本作成。
如不服本判決，應於送達後20日內，向本院提出上訴狀並表明上
訴理由，如於本判決宣示後送達前提起上訴者，應於判決送達後
20日內補提上訴理由書（須附繕本）。如委任律師提起上訴者，
應一併繳納上訴審裁判費。
中　　華　　民　　國　　111 　年　　4 　　月　　20　　日

                                  書記官  黃舜民